臺灣高雄地方法院民事判決　九十年度訴字第三六九○號
　　原　　　告　洛特有限公司
　　法定代理人　戊○○
　　訴訟代理人　孫嘉男律師
　　　　　　　　鍾武雄律師
　　被　　　告　嘉合資訊股份有限公司
　　　　　　　　　　　　設臺北.
　　法定代理人　丙○○　住同右.
　　訴訟代理人　鄭美玲律師
　　　　　　　　王伊忱律師
　　　　　　　　陳景裕律師
右當事人間請求給付貨款事件，經於民國九十三年二月二十四日言詞辯論終結，本院
判決如下：
    主      文
原告之訴及假執行之聲請均駁回。
訴訟費用由原告負擔。
    事      實
甲、原告方面：
一、聲明：
  (一)被告應給付原告新臺幣（下同）二百一十七萬六千四百二十七元，及自起訴狀繕
    本送達翌日起至清償日，按週年利率百分之五計算之利息。
  (二)願供擔保以代釋明，聲請宣告假執行。
二、陳述：
  (一)兩造於民國八十八年九月間簽訂「高雄市政府員工消費合作社因應公元二千年資
    訊年序提昇汰換電腦硬體設備合約書」（以下簡稱「系爭合約書」），依系爭合
    約書第五條約定，第一階段工作︰「1.硬體設備送交2.網路設備佈置及配線3.安
    裝測試4.教育訓練」，第二階段工作︰「1.各單位硬體設備全面建置完成及上線
    2.網路作業系統各單位全面安裝、建置、測試、驗收、上線3.教育訓練4.各項應
    交付之成果文件資料」，原告本應於八十八年十二月十五日完成二階段工作，惟
    經高雄市政府員工消費合作社（以下簡稱「消合社」）同意展延到八十九年三月
    間，而原告業於八十八年十二月底送交設備且全面建置完成，並於八十九年一月
    一日網路作業系統上線完畢，並經消合社於八十九年三月二十四日完成驗收。嗣
    原告開立八十九年二月份發票向被告請款，惟被告一再以其公司提供之軟體程式
    尚與消合社間有糾紛存在，拒絕付款，並經原告屢向被告催促，仍不為給付，然
    原告既已依約完成合約內容，被告即不得藉故不付款，爰依兩造間之前揭契約關
    係，訴請被告給付如聲明所示之金額及法定遲延利息。
  (二)兩造間系爭合約第一階段與第二階段，即為被告與消合社間之第一階段，故關於
    硬體部分，原告皆已完工而消合社也已驗收完畢。系爭合約書第一階段金額，與
    被告、消合社間之契約書第一階段相同，均為九十六萬七千九百二十八元，被告
    與消合社間契約書第二階段金額為二百二十五萬八千四百九十九元，而系爭合約
    書第二階段金額為一百二十萬八千四百九十九元，少一百零五萬元。消合社既已
    同意被告申請展延第一階段工作期限致八十九年三月間，而於八十九年三月二十
    四日完成第一階段硬體設備暨套裝軟體之實際驗收，則被告以原告未於合約簽約
    後二個月內完成第一階段工作，甚至第二階段工作亦未於期限內完成云云，拒絕
    付款，非屬有理。又被告於另案與消合社請求給付違約金事件中，曾指陳︰被告
    依契約書交付與消合社之第一階段硬體設備暨套裝軟體設備及諸多應用軟體等，
    消合社早已驗收完畢使用迄今已一年半，且其中硬體設備及套裝軟體等更早經原
    告驗收合格等語，竟在本件中質疑消合社驗收合格有問題，豈非矛盾。
  (三)消合社雖於八十九年七月二十三日，去函告知被告各供應站收銀臺ＰＣ工作站有
    無法正常開機及資料庫軟體序號衝突，而質疑是否軟體版權合法性之問題，惟原
    告當時接獲被告轉達消合社之來函，即已派工程師前去處理，並去函保證套裝軟
    體版權之合法性。另消合社第一階段硬體設備暨套裝軟體驗收表第三項次之「收
    銀臺工作站功能是否符合？」，驗收結果為符合，怎會有「自八十九年二月份以
    來，已多次發生COMS CHECK SUM ERROR之現象，且造成各收銀臺無法正常開機」
    ？如此，驗收時怎會合格？至消合社來函告知此一問題，原告即派員處理，本為
    純係產品售後保固之服務，非驗收不合格。至於SQL SERVER軟體之使用版權，更
    早經附件一驗收表第五十六、五十七、五十八、五十九項次審查符合，原告更去
    函保證版權合法，否則願負侵權責任，是消合社於八十九年三月二十四日針對硬
    體設備暨套裝軟體所為之驗收工作，均屬全部合格無疑。系爭合約書第一階段工
    作項目為硬體設備送交、網路設備佈置及配線、安裝測試、教育訓練等，與被告
    、消合社間契約書所定被告應完成之工作項目相同，而該階段工作係硬體部分階
    段，有確認驗收合格，且與消合社、被告間契約書第一階段工作項目相符，教育
    訓練早於八十八年時就開始執行等情，經甲○○證述在案，故依系爭合約書第八
    條第一項約定，被告應給付原告該價款九十六萬七千九百二十八元。至系爭合約
    書第五條第一項第二款所定原告應為被告完成之第二階段工作項目為各單位硬體
    設備全面建置完成及上線，網路作業系統各單位全面安裝、建置、測試、驗收、
    上線，教育訓練，各項應交付之成果文件資料等，依消合社八十九年八月二十二
    日、十月三十日第二階段軟體初驗表、複驗表中有關審查項次第二、七、十項次
    之「使用文件」、「各單位硬體設備之建置完成及上線」、「各單位教育訓練」
    皆屬完成，依卷附消合社第一階段硬體暨套裝軟體驗收表中審查項次第四十八、
    四十九、五十、五十一項次為有關硬體設備網路之佈線建置，第六十、六十一、
    六十二、六十三項次為屬提供支援服務之網路作業系統套裝軟體，皆屬有關網路
    作業系統之測試建置，驗收結果亦皆為符合，甲○○證稱︰消合社與被告第二階
    段第三、四項係指整體軟體與硬體，第三項全面建置有達到，第四項有缺失，硬
    體部分沒問題，第二階段驗收不合格是指軟體部分，而查消合社於另案給付違約
    金事件中所舉出被告於第二階段軟體部分初驗、複驗缺失清單表項目，全部皆屬
    被告為消合社設計之收銀臺作業應用系統程式內容之缺失，原告依合約應為被告
    完成之工作項目內容，並未見消合社於第二階段初、複驗中列出有任何缺失，是
    原告確已符合系爭合約書第八條付款辦法第一、二項之約定條件。
  (四)原告提出系爭合約書中，雙方未於第八條付款辦法中，另行約定第五項所謂「甲
    方於收到丙方貨款後，於十天內支付貨款給乙方」之條文，依系爭合約書第八條
    第一、二項約定，完成第二階段工作，經消合社驗收合格後，撥付第一階段價款
    ，完成第二階段工作，經消合社驗收合格，撥付賸餘價款甚明，復於第五項加入
    前揭條文字句之條件，顯然前後抵觸，互為矛盾。再者，原告所提出之系爭合約
    書內容，大致與被告、消合社間訂立之契約書內容雷同，顯然原告提出之系爭合
    約書內容有另將與兩造間關係無涉之約定予以刪除，以符合實際，可見原告提出
    之系爭合約書確有經兩造磋商達成合意，反觀被告提出之系爭合約書內容，幾乎
    與契約書內容版本一模一樣，該份合約書內容是否有與原告磋商同意，大有可疑
    ，應屬原告提出之系爭合約書內容，較為符合兩造約定完成工作內容之真意。
  (五)系爭合約確實簽約日期，原告現存資料中已無法看出。至於被告提出系爭合約書
    內容中有關第八條另有增訂第五項約定，應僅在明示該「十天內」要付款給原告
    之訓示規定，而非係以約定被告於收到消合社貨款作為原告請求給付貨款之停止
    條件，蓋同條第一、二項既已約明，以完成工作、驗收合格即應撥付款項為條件
    ，如又以收到業主貨款才可請款作為請求款項之停止條件，顯有違事理。
  (六)鈞院另案九十年度訴字第一九一九號請求給付違約金事件中，並未見消合社有提
    出曾於八十八年十月二十日第一階段工作完成期限後，如被告有逾期未完成情事
    之書面函文資料，被告憑何認定原告有逾期未完成第一階段之事實；且消合社亦
    未主張因第一階段工作有逾期未完成，而據為解除契約理由，至消合社八十九年
    七月二十五日函文，僅為未完成驗收，並無提及有第一階段工作逾期未完成之事
    實。原告於消合社八十九年三月二十四日完成硬體驗收合格後，於同年四月發函
    要求被告依約付款，被告回復尚無法付款理由謂因其迄今尚未收到任何款項，亦
    無主張原告有逾期未完成第一階段工作，應依系爭合約書第八條第三項約定處理
    之理由。又被告於八十八年十二月十四日向消合社就二階段工作申請展期，並經
    消合社以八十九年四月十五日函知同意展延至八十九年七月三十一日，原告依系
    爭合約書第五條第二項約定，自得延期交貨。縱如被告所稱原告無法於簽約後二
    個月內完成第一階段工作，依系爭合約書第八條第三項約定，將第一階段併第二
    階段工作報請消合社驗收合格後再撥付總價款，然系爭合約書第五條第一項第一
    款、第二款所定二階段工作，原告皆已完成，且經消合社於八十九年三月二十四
    日驗收全部合格，被告依約自應負給付全部總價款義務。
  (七)保固書係在出貨後出具，所以保固書無法證明交貨日期。被告在另案主張消合社
    逾期罰款起算日，不應自八十八年十二月三十日起算，因被告主張第一階段已經
    完成，而且已經驗收合格。
三、證據：提出系爭合約書、鈞院九十年度訴字第一九一九號請求給付違約金事件九
    十年八月六日言詞辯論筆錄影本、上開案件中被告九十年八月二十二日答辯狀、
    消合社準備書狀、Ｙ２Ｋ硬軟體設備第二階段軟體複驗表、統一發票、催告書函
    、存證信函、原告八十九年八月三日函、初驗表、複驗表、硬體暨套裝軟體驗收
    表、原告八十九年四月十四日函、被告八十九年五月十八日函、八十九年三月二
    十八日函，並聲請訊問證人乙○○、甲○○。
乙、被告方面：
一、聲明︰駁回原告之訴及假執行之聲請；如受不利之判決，願供擔保，聲請宣告免
    為假執行。
二、陳述︰
  (一)訴外人消合社為因應公元二千年之Ｙ２Ｋ千禧蟲危機，乃於八十八年八月二十日
    與被告簽訂「高雄市員工消費合作社因應公元二千年資訊年序提昇汰換電腦軟硬
    體設備契約書」（以下簡稱「契約書」），嗣被告遂就硬體設備及網路作業系統
    ，另行與原告簽定系爭合約書，依系爭合約書第五條第一項約定，原告應於簽約
    日起至八十八年十二月十五日前分二階段，依系爭合約書第三條約定，將貨品分
    別送達消合社暨所屬各供應站，並依約定於八十八年十月二十日前完成第一階段
    工作項目，八十八年十二月十五日前完成第二階段工作項目，原告亦無法於限期
    內完成，又依系爭合約書第八條第三項、第五項約定，原告如無法於簽約後二個
    月內完成第一階段工作，被告不撥付第一階段之款項，而原告第一階段工作應併
    第二階段工作報請消合社辦理驗收，經消合社全部全部驗收合格後，再撥付總價
    款，被告於收到消合社貨款後，於十天內支付貨款給原告，故系爭合約書所定被
    告給付貨款之義務，係以系爭合約書二階段工作經消合社全部驗收完成，且被告
    收到消合社貨款後為停止條件，而消合社迄今仍未辦理驗收，且未給付貨款與被
    告，被告依系爭合約書給付貨款義務之停止條件尚未成就，或被告依約履行給付
    貨款之期限尚未屆至，被告自不負給付貨款之義務，原告提起本件訴訟請求被告
    給付系爭貨款，實無理由。
  (二)原告雖提出消合社複驗表，主張其二階段工作業經消合社驗收完成，惟消合社曾
    函知原告所交付之軟、硬體設備均發生錯誤，且系統測試報告、教育訓練課程內
    容、上課及被援等成果文件資料尚未提出，致消合社尚未完成驗收。另原告所提
    出之系爭合約書，除較被告提出之系爭合約書缺少第八條付款辦法中第五項之規
    定外，其餘多處不利原告之約定遭片面摘除，內容並有多處明顯矛盾，且與被告
    、消合社間契約書難以配合，被告向消合社承攬合約總價為三百二十二萬六千四
    百二十七元，而兩造間系爭合約書之總價為二百一十七萬六千四百二十七元，顯
    逾被告、消合社間之契約書總價三分之二以上，且依被告與消合社間之契約書工
    作內容第一階段均屬原告負責，第二階段中有大部分由原告負責，故依一般資訊
    業界「back to back」之付款慣例，兩造間當然有約定被告自消合社取得貨款後
    再給付貨款與原告，始符常情。倘原告依期限完成第一階段之工作，相對而言，
    即以被告與消合社之契約書內容觀之，被告完成第一階段工作，於消合社驗收合
    格後，消合社給付被告九十六萬七千九百二十八元之價款，被告再依系爭合約書
    給付原告九十六萬七千九百二十八元之價款；倘原告無法於期限內完成第一階段
    工作，或未經消合社驗收合格時，被告則無法完成與消合社間契約書所定第一階
    段工作，或未經消合社驗收合格，消合社即不撥付九十六萬七千九百二十八元之
    價款，而應將第一階段工作之價款併入第二階段工作完成並經消合社全部驗收合
    格後，再一併撥付契約總價與被告，被告當然須於收到消合社之貨款後，始可給
    付貨款與原告。
  (三)系爭合約書第一階段工作並非展延至八十九年七月三十一日，消合社於八十九年
    三月二十四日所為之驗收，直至八十九年七月二十三日、二十五日，被告均接獲
    改善通知，故消合社展延係針對契約書第二階段部分展延，第一階段部分並未展
    延，應於八十八年十月完成驗收，故給付款項期限或條件尚未屆至或成就，被告
    無給付款項之義務。系爭合約書之重點在於設備之安裝、建置及上線等，第二階
    段之價款較第一階段之價款為高，足證被告與消合社間之第二階段工作，有大部
    分項目為原告負責。
  (四)消合社於八十九年七月二十五日函知︰有關第一階段設備款因被告未能於八十八
    年十月完成驗收，故依契約書第八條第三項約定，應併入第二階段驗收完成後付
    款，因原告無法於系爭合約書規定期限（八十八年十月二十日）內完成第一階段
    工作，並經消合社驗收合格，則消合社即不撥付第一階段之價款，而應將第一階
    段併入第二階段工作經消合社全部驗收合格後，再一併撥付總價款與被告，故消
    合社既未就第一、二階段工作全部驗收合格，並撥付全部契約價款，則被告給付
    原告貨款之期限（或停止條件）即未屆至（或成就）。
  (五)另自原告於八十八年十二月十日出具之保固書，可以證明原告大約在八十八年十
    二月十日左右，才完成第一階段工作，因為保固書之出具，大致與工作完成時間
    相當。依照電腦業慣例，保固書之出具，應係工作完成時出具。而消合社同意展
    期至八十九年七月，故逾期罰款應自八十九年七月才能開始起算。
三、證據︰提出系爭合約書、契約書、消合社八十九年七月二十三日高市府合資字
    第一五○六號函、第一五○七號函、八十九年七月二十五日高市府合資第一五
    二五號函、九十年一月五日高市府合行字第○○二三號函、同業合約二份、原告
    於八十八年十二月十日出具之保固書、被告八十八年十二月二十二日、二十三日
    出具之裝機單共五張，並聲請函詢消合社二階段工作是否已全部驗收合格，及訊
    問證人林勝暘、丁○○。
丙、本院依職權調閱本院九十年度訴字第一九一九號請求違約金事件卷宗。
    理      由
一、按當事人得以合意定第一審管轄法院。但以關於由一定法律關係而生之訴訟為限
    ，民事訴訟法第二十四條第一項定有明文。經查，本件原告係依兩造間契約之法
    律關係，訴請被告給付貨款，而被告之主營業所所在地雖非本院管轄，惟依兩造
    所簽訂之高雄市政府員工消費合作社因應公元二千元資訊年序提昇汰換電腦硬體
    設備合約書第十九條約定︰「雙方如因本契約發生訴訟，應以臺灣高雄地方法院
    為第一審管轄法院」，足見兩造就本件之給付貨款涉訟事件，業已合意以本院為
    第一審管轄法院。又本件訴訟非屬專屬管轄之訴訟，兩造上開合意管轄之約定自
    不受影響。是本院依前揭法條規定，對本件有管轄權，合先敘明。
二、原告主張︰兩造於八十八年九月間簽訂系爭合約書，依系爭合約書第五條約定，
    第一階段工作︰「1.硬體設備送交2.網路設備佈置及配線3.安裝測試4.教育訓練
    」，第二階段工作︰「1.各單位硬體設備全面建置完成及上線2.網路作業系統各
    單位全面安裝、建置、測試、驗收、上線3.教育訓練4.各項應交付之成果文件資
    料」，原告本應於八十八年十二月十五日完成二階段工作，惟經訴外人消合社同
    意展延至八十九年三月間，而原告業於八十八年十二月底送交設備且全面建置完
    成，並於八十九年一月一日網路作業系統上線完畢，並經消合社於八十九年三月
    二十四日完成驗收；縱認原告未於系爭合約書所定期限內完成第一階段工作，依
    約第一階段工作應併第二階段工作報請消合社驗收，而系爭合約書所定第二階段
    工作，亦分別於八十九年十月三十日，經消合社全部驗收合格。嗣原告屢向被告
    請款，惟被告一再以其公司尚與消合社間有糾紛存在，拒絕付款，然原告既已依
    約完成合約內容，被告即不得藉故不付款，爰依兩造間前揭系爭合約書之契約關
    係，訴請被告給付如聲明所示之金額及法定遲延利息等情。
三、被告則以︰訴外人消合社於八十八年八月二十日與被告簽訂契約書，嗣被告遂就
    硬體設備及網路作業系統，另行與原告簽定系爭合約書，依系爭合約書第五條第
    一項約定，原告應於簽約日起至八十八年十二月十五日前分二階段，依系爭合約
    書第三條約定，將貨品分別送達消合社暨所屬各供應站，並依約定於八十八年十
    月二十日前完成第一階段工作項目，八十八年十二月十五日前完成第二階段工作
    項目，而原告無法於限期內完成，又依系爭合約書第八條第三項、第五項約定，
    原告如無法於簽約後二個月內完成第一階段工作，被告不撥付第一階段之款項，
    而原告第一階段工作應併第二階段工作報請消合社辦理驗收，經消合社全部全部
    驗收合格後，再撥付總價款，被告於收到消合社貨款後，於十天內支付貨款給原
    告，故系爭合約書所定被告給付貨款之義務，係以系爭合約書二階段工作經消合
    社全部驗收完成，且被告收到消合社貨款後為停止條件，而消合社迄今仍未辦理
    驗收，且未給付貨款與被告，被告依系爭合約書給付貨款義務之停止條件尚未成
    就，或被告依約履行給付貨款之期限尚未屆至，被告自不負給付貨款之義務，原
    告提起本件訴訟請求被告給付系爭貨款，實無理由。原告雖提出消合社複驗表，
    主張其二階段工作業經消合社驗收完成，惟消合社曾函知原告所交付之軟、硬體
    設備均發生錯誤，且系統測試報告、教育訓練課程內容、上課及被援等成果文件
    資料尚未提出，致消合社尚未完成驗收。系爭合約書第一階段工作並非展延至八
    十九年七月三十一日，消合社於八十九年三月二十四日所為之驗收，直至八十九
    年七月二十三日、二十五日，被告均接獲改善通知，故消合社展延係針對契約書
    第二階段部分展延，第一階段部分並未展延，應於八十八年十月完成驗收，故給
    付款項期限或條件尚未屆至或成就，被告無給付款項之義務等語，資為抗辯。
四、查原告主張，兩造為訴外人消合社因應公元二千年資訊年序提昇汰換電腦軟硬體
    設備而就硬體設備部分曾簽訂系爭合約書，原告依約完成二階段工作，並經消合
    社全部驗收合格，惟被告對於系爭合約書貨款總價款二百一十七萬六千四百二十
    七元，迄今仍未給付原告等情，業據原告提出系爭合約書、本院九十年度訴字第
    一九一九號請求給付違約金事件九十年八月六日言詞辯論筆錄影本、上開案件中
    被告九十年八月二十二日答辯狀、消合社準備書狀、Ｙ２Ｋ硬軟體設備第二階段
    軟體複驗表、統一發票、催告書函、存證信函、原告八十九年八月三日函、初驗
    表、複驗表、硬體暨套裝軟體驗收表、原告八十九年四月十四日函、被告八十九
    年五月十八日函、八十九年三月二十八日函，並聲請訊問證人乙○○、甲○○為
    證，惟被告執以前揭情詞置辯，並提出系爭合約書、契約書、消合社八十九年七
    月二十三日高市府合資字第一五○六號函、第一五○七號函、八十九年七月二
    十五日高市府合資第一五二五號函、九十年一月五日高市府合行字第○○二三
    號函、同業合約二份、原告於八十八年十二月十日出具之保固書、被告八十八年
    十二月二十二日、二十三日出具之裝機單共五張，並聲請函詢消合社二階段工作
    是否已全部驗收合格，及訊問證人林勝暘、丁○○為證。
五、本件兩造所不爭執部分：
  (一)被告與消合社於八十八年八月二十日訂立契約書，原告與訴外人迪悌資訊顧問股
    份有限公司則為契約書之連帶保證人，貨款總價（含營業稅）為三百二十二萬六
    千四百二十七元。被告依契約書之約定，應於簽約日起至八十八年十二月十五日
    前，分二階段，依契約書附件「高雄市政府員工消費合作社『因應公元二千年資
    訊年序提昇汰換電腦軟硬體設備』建議書需求規格」，將貨品分別送達消合社暨
    所屬各供應站，被告應於簽約後二個月內依序完成硬體設備送交、網路設備佈置
    及配線、安裝測試、教育訓練等第一階段工作項目，被告應於簽約日起至八十八
    年十二月十五日前依序完成應用系統程式開發、資料轉換、各單位硬體設備全面
    建置完成及上線、各軟體系統（含網路作業系統及應用程式系統）各單位全面安
    裝、建置、測試、驗受、上線、教育訓練、各項應交付之成果文件資料等第二階
    段工作項目。被告在完成第一階段工作，經消合社驗收合格後，撥付契約書總價
    款百分之三十，計九十六萬七千九百二十八元（含稅）；被告在完成第二階段工
    作，經消合社驗收合格後撥付契約書總價款賸餘價款，計二百二十五萬八千四百
    九十九元（含稅）；被告如無法於簽約後二個月內完成第一階段工作，或第一階
    段經消合社驗收不合格時，消合社不撥付第一階段之款項，而被告第一階段工作
    應併第二階段工作報請消合社辦理驗收，經消合社全部驗收合格後再撥付契約書
    總價款。
  (二)被告遂就硬體設備部分，與原告訂立系爭合約書。依系爭合約書第五條約定，原
    告應於簽約日起至八十八年十二月十五日前分二階段，依約將貨品分別送達消合
    社暨所屬各供應站，被告應於簽約後二個月內依序完成硬體設備送交、網路設備
    佈置及配線、安裝測試、教育訓練等工作項目，原告應於簽約日起至八十八年十
    二月十五日前依序完成各單位硬體設備全面建置完成及上線、網路作業系統各單
    位全面安裝、建置、測試、驗受、上線、教育訓練、各項應交付之成果文件資料
    等工作項目。原告在完成第一階段工作，經消合社驗收合格後，撥付第一階段價
    款，計九十六萬七千九百二十八元（含稅）；原告在完成第二階段工作，經消合
    社驗收合格後撥付賸餘價款，計一百二十萬八千四百九十九元（含稅）；原告如
    無法於簽約後二個月內完成第一階段工作，或第一階段經消合社驗收不合格時，
    消合社不撥付第一階段之款項，而原告第一階段工作應併第二階段工作報請消合
    社辦理驗收，經消合社全部驗收合格後再撥付總價款。
六、本件兩造所爭執部分厥為：
  (一)原告是否依系爭合約書之約定期限內，完成第一階段工作？如已完成，何時經消
    合社驗收合格？被告應於何時給付第一階段價款九十六萬七千九百二十八元？
  (二)原告是否依系爭合約書之約定期限內，完成第二階段工作？如已完成，何時經消
    合社驗收合格？
  (三)倘消合社全部驗收合格後，原告請求被告給付二階段總價款，兩造是否合意以被
    告收到消合社貨款後十天內為停止條件？
七、茲將爭執部分析述如下：
  (一)原告依系爭合約書第五條約定，應於簽約後二個月內依序完成第一階段之工作項
    目，基於債權相對性，自應拘束兩造當事人；而系爭合約書所定之第一階段工作
    項目，乃與被告、消合社間所定契約書之第一階段工作項目相同，且原告亦為該
    契約書之連帶保證人，故系爭合約書所定第一階段工作項目之完成期限，雖為系
    爭合約書簽約後之二個月，惟仍應於被告與消合社間契約書所定第一階段工作項
    目完成期限內完成，始符兩造與消合社三方之共同利益及本件兩造當事人間之真
    意。是以，除依兩造所提出之系爭合約書均未記載訂立日期外，原告雖於起訴狀
    內記載訂立日期為「八十八年九月間」云云，惟復於言詞辯論中又稱大約是八十
    八年九月或十月或現存資料以無法看出云云（見九十二年九月三十日、十一月二
    十五日言詞辯論筆錄），而被告則未提出相關資足資佐證。職是，被告與消合社
    係於八十八年八月二十日訂立，故被告應履行契約書所定第一階段工作項目完成
    期限為八十八年十月二十日，則原告應履行系爭合約書第一階段工作項目完成期
    限亦應為八十八年十月二十日至明。
  (二)原告早於起訴狀中即已記載：原告於八十八年十二月底送交設備乙節，核與被告
    提出原告於八十八年十二月十日所出具之「硬體設備工程架設」保固書與原告先
    後於八十八年十二月二十二日、二十三日出具之網路主機、ＣＤ—ＲＯＭ、收銀
    臺工作站、集線器、記憶體、列表機、辦公室工作站、資訊室網路主機、交換式
    集線器、十五吋螢幕、磁帶機、雷射印表機等裝機單之日期大致相符，並經驗收
    人員甲○○到庭結證屬實（見九十三年一月二十日言詞辯論筆錄頁四），顯見原
    告第一階段工作項目完成日期已逾系爭合約書所定之期限，至堪認定。
  (三)再依消合社九十一年五月二十四日高市府合字第○九○三號函暨檢附相關驗收資
    料以觀，足認被告與消合社間之契約書所定第一階段工作項目，遲至八十九年三
    月二十四日始初驗驗收合格，復經驗收人員甲○○到庭證述：被告與消合社間契
    約書所定第一階段工作項目雖於八十八年十二月底完成，但因有缺失，請被告針
    對缺失改善，直至八十九年三月二十四日才完成初驗等語綦詳（見九十二年一月
    二十七日言詞辯論筆錄頁二、九十三年一月二十日言詞辯論筆錄頁四）。顯見原
    告對於系爭合約書所定之第一階段工作項目，業於八十九年三月二十四日，經消
    合社初驗驗收合格，且消合社乃依其與被告間之契約書所定，將被告應履行契約
    書之第一階段工作併第二階段工作辦理驗收等情，洵堪認定。
  (四)至原告所提出消合社於另案主張第一階段工作完成期限有延展至八十九年三月間
    ，故依系爭合約書第五條第二項約定，自得延期交貨云云，並提出另案消合社訴
    訟代理人侯永福律師於九十年八月六日言詞辯論中之陳述為證，惟為被告否認在
    卷，經查，被告於八十八年十二月十四日函請消合社准予展期驗收，消合社於八
    十八年十二月二十三日函復：不同意被告展期；被告復於八十九年三月二十八日
    再函請消合社同意展延，經消合社函復同意展延日期自八十八年十二月三十一日
    起至八十九年七月三十一日止，不再展延等情，有原告提出不為被告所爭執之被
    告八十九年三月二十八日函、消合社八十九年四月十五日八十九高市府合資字第
    ○六七七號函等在卷可稽，核與本院依職權調閱本院九十年度訴字第一九一九號
    請求違約金事件卷宗證據資料相符（見該影印卷宗頁八二至八四、一○九），足
    認消合社於八十九年三月二十四日完成第一階段工作初驗驗收合格前，消合社並
    未對被告展延第一階段工作完成期限，而消合社嗣於八十九年四月十五日函知被
    告同意展延者，乃針對被告與消合社間契約書全部工作項目完成期限至八十九年
    七月三十一日，殊非針對已初驗驗收合格之第一階段工作項目完成期限為展延等
    情，至為明灼。是原告此部分主張，尚與事理有違，不足為取。
  (五)準此，被告依系爭合約書應給付原告之第一階段價款九十六萬七千九百二十八元
    ，因原告未能於系爭合約書所定期限內完成第一階段工作，而將原告第一階段工
    作併第二階段工作報請消合社驗收，須俟消合社全部驗收合格後，被告對於原告
    始負有給付全部總價款之義務甚明。質言之，因原告未能於系爭合約書所定期限
    內完成第一階段工作項目，則被告應給付原告貨款之義務，則以消合社針對第一
    階段工作併第二階段工作全部驗收合格為停止條件。
  (六)又系爭合約書所定第二階段工作項目完成期限，乃八十八年十二月十五日，與被
    告、消合社間之契約書所定第二階段工作項目完成期限相同，惟兩者間之工作項
    目有間，詳如前述；是以，原告依系爭合約書所定第二階段應完成之工作項目，
    顯非被告與消合社間契約書所定第二階段應完成之工作項目，故原告是否依系爭
    合約書完成第二階段工作項目，悉以原告是否於消合社同意被告展期之八十九年
    七月三十一日前完成為斷。
    1.職是，系爭合約第二階段工作項目第一項「各單位硬體設備全面建置完成及上
      線」部分，業經消合社於八十九年八月二十二日初驗完成通過，並於同年十月
      三十日第一次複驗確認合格，此有前開消合社九十一年五月二十四日高市府合
      字第○九○三號函附卷足憑，並經本院依職權調取本院九十年度訴字第一九一
      九號請求違約金事件卷宗核閱無訛（見該影印卷宗頁四七、八七）。
    2.系爭合約書第二階段工作項目第二項「網路作業系統各單位全面安裝、建置、
      測試、驗收、上線」部分，雖經驗收人員甲○○證稱：此部分屬於硬體交付時
      就應該要安裝完畢，應歸屬於第一階段，系爭合約書此部分應該是整合性；而
      此部分於八十九年三月二十四日驗收時沒有問題，因為第一階段如果沒有完成
      ，則第二階段就不能驗等語（見九十三年一月二十日言詞辯論筆錄頁六），然
      觀諸系爭合約書及被告與消合社間之契約書中所定之第一階段工作項目均無此
      部分記載，均將此部分工作項目內容列為第二階段工作項目；再者，自消合社
      第一階段硬體暨套裝軟體驗收表以觀，亦無此部分驗收審查項目，顯見第二階
      段之此部分工作項目，乃將第一階段所交貨之硬體設備及套裝軟體加以整合後
      ，而列為驗收審查之項目，此觀諸消合社第二階段軟體驗收表第八項次「系統
      整體測試」，而消合社第一階段硬體及套裝軟體驗收表第四十八至五十一項次
      「各站網路硬體線路節點及被援點數數量是否符合」、「各站網路線路節點線
      材是否符合ＣＡＴ５及ＥＩＡ＼ＴＩＡ—５６８Ｂ規範？」、「各站網路節點
      迴路導通及串音測試是否符合ＣＡＴ５及ＥＩＡ＼ＴＩＡ—５６８Ｂ標準？」
      、「各站網路線路佈置是否可防重壓及蟲鼠咬蝕？」，第六十至六十三項次「
      WINDOW NT4.0套數是否符合？」、「WINDOW NT 4.0規格是否符合？」、「
      WINDOW NT4.0使用版權與使用人數是否合法？」、「WINDOW NT4.0是否已升級
      至SERVICE PACK5」等即明。是以，系爭合約書所定第二階段第二項「網路作
      業系統各單位全面安裝、建置、測試、驗收、上線」部分，八十九年八月二十
      二日初驗時即已決定列入複驗，而八十九年十月三十日，則因程式Bug太多，
      無法測試各階段功能及報表等情，有第二階段軟體驗收表可徵（見前揭影印卷
      宗頁四七、八七）。
    3.而系爭合約書第二階段第三項工作項目「教育訓練」部分，證人甲○○證稱：
      消合社之第一階段之教育訓練係針對硬體及套裝軟體，第二階段之教育訓練則
      針對應用軟體，所以兩造間系爭合約書第二階段並無教育訓練之問題（見九十
      三年一月二十日言詞辯論筆錄頁六）；又教育訓練於八十八年時，就開始執行
      ，已驗收合格（見九十二年一月二十七日言詞辯論筆錄頁三）等語，另觀諸消
      合社第二階段軟體驗收表亦無此部分項次記載（見前揭影印卷宗頁四七、八七
      ），足認此部分工作項目應已驗收合格。
    4.系爭合約書第二階段第四項工作項目「各項應交付之成果文件資料」部分，經
      檢視消合社第二階段軟體驗收表，「硬體設備架構介紹及使用文件」雖於八十
      九年八月二十二日初驗時發現有未獨立成冊，而要求改善為獨立成冊之情形，
      惟於八十九年十月三十日複驗時，該項次缺失仍然存在；「系統操作使用手冊
      七份」雖於八十九年八月二十二日初驗時，僅交付一份，賸餘六份應補足，而
      於八十九年十月三十日複驗時，已交電子檔而未交已改善之手冊，且未更新已
      修改之操作部分；「系統分析、設計之書面報告三份」，則於八十九年八月二
      十二日初驗時，雖已先交一份，但名稱不一樣（原系統功能規格書改成系統分
      析設計書），八十九年十月三十日複驗時，仍發現系統分析與設計未經消合社
      確認，且不符訪談需求；「程式規格書三份」，八十九年八月二十二日初驗時
      僅先交一份，八十九年十月三十日複驗時，畫面及操作方式未經消合社確認，
      且不符訪談需求；「系統測試報告書三份」，八十九年八月二十二日初驗時，
      僅先交一份，八十九年十月三十日複驗時，無測試數據及結果，僅書面描述等
      情事，觀諸前揭消合社第二階段軟體驗收表即知（見前揭影印卷宗頁四七、八
      七）。
  (七)職是之故，原告除「各單位硬體設備全面建置完成及上線」與「教育訓練」等部
    分外，顯未就其餘系爭合約書所定第二階段工作項目完成並經消合社全部驗收合
    格等情，彰彰明甚。是原告縱依系爭合約書第八條第三項約定，向被告請求給付
    總價款云云，因消合社未全部驗收合格而給付總價款之停止條件尚未成就，為無
    理由。至於兩造間所爭執第三部分「倘消合社全部驗收合格後，原告請求被告給
    付二階段總價款，兩造是否合意以被告收到消合社貨款後十天內為停止條件？」
    亦因消合社未全部驗收合格，而無庸加以判斷，附此敘明。
八、綜上所述，原告既未依系爭合約書完成全部二階段工作項目之驗收，從而，基於
    兩造間系爭合約書之契約關係，訴請被告給付如其聲明所示之總價款，及自起訴
    狀繕本送達翌日起至清償日止之法定遲延利息，於法自有未合，為無理由，應予
    駁回。
九、原告之訴既經駁回，其假執行之聲請已失所附麗，應併予駁回之。
十、本件判決之基礎已臻明確，兩造其餘之攻擊防禦方法與舉證，核與判決之結果無
    影響，爰不一一調查或論述，併此敘明。
據上論結，本件原告之訴為無理由，依民事訴訟法第七十八條，判決如主文。
中　　　華　　　民　　　國　　九十三　　年　　　三　　　月　　　九　　　日
~B民事第二庭法　官　劉定安
右為正本係照原本作成。
如不服本判決，應於送達後二十日內，向本院提出上訴狀並表明上訴理由，如於本判
決宣示後送達前提起上訴者，應於判決送達後十日內補提上訴理由書（須附繕本）。
中　　　華　　　民　　　國　　九十三　　年　　　三　　　月　　　九　　　日
~B      法院書記官　王壹理
